臺灣高雄地方法院交通事件裁定　　　　 94年度交聲字第429號
原處分機關　高雄市政府
異　議　人
即受處分人　丙○○
上列受處分人因違反道路交通管理處罰條例案件，對於高雄市政
府民國94年7 月28日所為之處分（原處分：高市府交裁字第裁32
－P00000000 號），聲明異議，本院裁定如左：
    主  文
原處分撤銷。
丙○○不罰。
    理  由
一、原處分意旨係以：車號ZM6760號自用一般小客車，於民國92
    年5 月27日凌晨2 時19分許，在臺11線11.5公里處，行車速
    度超過規定之最高時速20公里以上，經花蓮縣警察局測速照
    相逕行舉發後，當時車主甲○○攜帶異議人丙○○之駕駛執
    照影印本前來，申報行為人係丙○○，因而認丙○○違反道
    路交通管理處罰條例第40條第1 項規定，而裁處罰鍰新台幣
    2400元，並依同條例第63條第1 項記違規點數1 點等語。
二、原處分機關認異議人係駕車超速之行為人，無非係以當時車
    主甲○○填載之「提供違規駕駛人申報書」為據，異議人則
    以書狀堅詞否認上開違規事實等語，辯稱：伊與甲○○並不
    相識，從未駕駛系爭違規車輛，亦從未提供駕照供人使用，
    不知為何遭罰等語，經查：
  (一)依88年2 月3 日修正公布自90年1 月1 日施行之行政程序法
    第43條規定「行政機關為處分或其他行政行為，應斟酌全部
    陳述與調查事實及證據之結果，依論理及經驗法則判斷事實
    之真偽，並將其決定及理由告知當事人」，是認人民有無違
    反法律上義務，原則上仍應由行政處分機關負舉證責任，此
    與87年10月28日修正公布自89年7 月1 日施行之行政訴訟法
    第136 條亦規定準用民事訴訟法第277 條「當事人主張有利
    於己之事實者，就其事實有舉證之責任。但法律別有規定，
    或依其情形顯失公平者，不在此限。」之規定，益得其徵。
    又道路交通案件處理辦法第4 條第1 項規定「聲明異議案件
    之處理，除準用刑事訴訟法有關規定外，依本辦法之規定處
    理之。」，而刑事訴訟法第154 條第2 項亦規定「犯罪事實
    應依證據認定之，無證據不得認定犯罪事實」，是交通違規
    行為仍應依證據認定之，非有積極證據足以證明行為人之交
    通違規事實，不能遽以推斷認定被告之交通違規行為，亦即
    ，行政處分機關就人民有無違反法律上義務之事實應先負舉
    證責任，否則本於罪疑為輕之原則，即應諭知異議人不罰之
    諭知。
  (二)而本院為查明甲○○為何申報異議人丙○○為行為人乙節，
    乃依職權傳喚證人甲○○到庭，其證稱：系爭車輛真正所有
    權人係伊1 位綽號「欽仔」之朋友，「欽仔」因信用有問題
    ，故請伊擔任名義登記人，伊收到本案交通違規通知單後，
    「欽仔」乃交付「丙○○」女子之駕照影印予伊，交代伊持
    往監理所處理裁罰事宜，實則伊不認識「丙○○」，亦不清
    楚「丙○○」有無駕駛系爭車輛，不久後伊即依「欽仔」之
    指示將汽車轉讓予第3 人（按：經本院查得係案外人乙○○
    ），迄今均再無與「欽仔」聯絡等語在案，經查：因證人所
    言如果屬實，其乃應負擔相關之行政或刑事責任，應無偏頗
    異議人之虞，而足採信。又依其所言，顯然無法確知異議人
    是否即為本件行為人，繼而，其所填載之「提供違規駕駛人
    申報書」，真實性乃有可疑；另衡諸目前社會常情，偽變造
    他人證件之情事，實有所聞，該名「欽仔」男子交付之異議
    人駕駛執照影本，究竟從何而得，且真實性如何，均有疑問
    ，本院復無法查得「欽仔」之真實年籍，加以傳喚到庭，經
    合法傳喚系爭汽車現登記名義人乙○○，其無正當理由亦未
    到庭，且縱經到庭亦非必知悉系爭違規情形，依上開說明，
    此部分涉及異議人有無駕駛系爭汽車超速違規之事實，乃應
    由處罰機關舉證，如無法加以釐清，本於罪疑為輕之原則，
    自應為有利於異議人之認定。原處分機關未盡舉證責任而遽
    予裁罰，即有未洽，故本件異議為有理由，原處分應予撤銷
    ，另諭知異議人不罰。
三、據上論斷，應依道路交通案件處理辦法第20條，裁定如主文
    。
中　　華　　民　　國　　94　　年　　11　　月　　30　　日
                    交通法庭    法　官  蔡川富
以上正本證明與原本無異。
如不服本裁定，應於收受送達後5 日內向本院提出抗告狀。
中　　華　　民　　國　　94　　年　　12　　月　　2 　　日
                                書記官  邱秋珍
